【裁判字號】    89,台上,5966
【裁判日期】    891005
【裁判案由】    偽造有價證券
【裁判全文】
最高法院刑事判決                              八十九年度台上字第五九六六號
    上  訴  人  甲○○
                乙○○
右上訴人等因偽造有價證券案件，不服台灣高等法院中華民國八十七年六月三十日第
二審判決（八十七年度上訴字第一六六○號，起訴案號：台灣宜蘭地方法院檢察署八
十六年度偵字第二七二四號），提起上訴，本院判決如左：
    主  文
原判決及第一審判決均撤銷。
甲○○、乙○○共同意圖供行使之用，而偽造有價證券，各處有期徒刑年貳月。
偽造之以彰化商業銀行古亭分行為付款人，票號ＰＢ九四二六六七號，票載發票日八
十三年一月三十一日，發票人貿新產業有限公司林日森，面額新台幣貳拾捌萬伍仟元
之支票壹張沒收。
    理  由
本件原判決認定上訴人甲○○、乙○○原合夥經營生意，明知支票非經發票人授權，
不得任意簽發。緣乙○○見甲○○欠債亟待還款，乃建議依報紙刊登之廣告，購買空
白之空頭支票應急，因而共謀意圖供行使之用，而偽造有價證券之犯意，於民國八十
二年十一月間，由甲○○交付新台幣（下同）八千元予乙○○，前往台北火車站前，
向不詳姓名之成年男子購得已蓋妥偽造發票人「貿新產業有限公司」及負責人「林日
森」印文各一枚，但日期、金額空白之彰化商業銀行古亭分行，票號ＰＢ九四二六六
七號之支票一張。乙○○將之攜回宜蘭縣羅東鎮○○路七十號住處，交由甲○○在票
面上偽造發票日八十三年一月三十一日及金額二十八萬五千元。完成偽造後，由甲○
○於八十二年十一月間，在宜蘭縣羅東鎮○○路二之一號，透過不知情之林國富轉交
予不知情之黃智明，用以抵還欠款。黃智明收受後，又持向不知情之王進欽調現，嗣
經王進欽屆期提示不獲兌現，因而循線查獲等情。係以上開事實，業據上訴人等坦承
不諱，核與林日森、林國富、黃智明、王進欽等人證述之情節相符，並有上開偽造之
支票影本一張在卷可稽。而該支票確屬偽造，除據林日森供明在卷外，並有彰化商業
銀行古亭分行八十三年一月三十一日彰古字第一八四號函及其附件資料附卷可憑，其
紙質、票號、印鑑均與真正之支票不符。嗣經檢察官當庭命甲○○書寫字跡比對結果
，亦與偽造支票上之字跡相同，上訴人等所為之自白，核與事實相符。又以上訴人等
以八千元之代價購得來路不明，已蓋妥發票人印文之支票，應知該印文屬於偽造。上
訴人等未經授權，竟在支票上填載日期、金額，完成偽造行為後持以行使，交付他人
抵債，足見係意圖供行使之用，而偽造有價證券，為其所憑之證據及認定之理由。而
以上訴人等辯稱：交付偽造支票之目的，僅供作還款之憑證而已，不在於提示兌現，
無行使之犯意云云；另林國富嗣後亦翻異前供，附和上訴人等之說詞，顯係卸責及迴
護之詞，均不足採信，於理由內詳加說明及指駁。核上訴人等所為，係犯刑法第二百
零一條第一項之意圖供行使之用，而偽造有價證券罪。上訴人等有犯意之聯絡及行為
之分擔，為共同正犯。因認第一審適用刑法第二十八條、第二百零一條第一項、第二
百零五條、罰金罰鍰提高標準條例第一條前段，並審酌上訴人等犯罪之動機、目的、
方法、所生危害及犯罪後之態度，且已償還債務等一切情狀，各量處有期徒刑三年二
月，並將偽造之支票一張（含偽造之發票人印文）沒收，為無不合，予以維持，駁回
上訴人等在第二審之上訴，原無不合。上訴意旨，仍執陳詞，就原審取捨證據、判斷
事實職權之適法行使，及原判決理由已經詳為說明之事項，任意指為違背法令，並請
求依刑法第五十九條規定減輕其刑，亦無可取。惟支票上之金額、發票日期、發票人
等，均屬支票之必要記載事項，偽造支票之必要記載事項者，均屬偽造有價證券之構
成要件行為。原判決已明白記載，上訴人等共謀，由甲○○出資八千元，交由乙○○
向不詳姓名者購得已蓋妥偽造發票人印文，但日期、金額空白之支票一張，嗣由甲○
○在票面上偽造發票日期及金額後，持以行使，且上訴人等購買來路不明之支票，應
明知該支票印文為偽造。依其確認之事實，上訴人等與該不詳姓名者，有犯意聯絡，
並分擔偽造有價證券構成要件之行為。況乙○○亦承認，依據報紙上廣告，以電話與
販賣支票者聯絡約定地點見面，對方提出二、三本支票供伊挑選，金額是雙方討論後
決定（見第二七二四號偵查卷第十三頁、第二四號偵緝卷第十七頁），則上訴人等與
該不詳姓名者之間，應有共犯關係。惟第一審判決漏未就該不詳姓名者，一併論以共
同正犯，自有判決不適用法則之違法，原審未予糾正，率予維持，同屬違誤。又持偽
造之支票用以清償舊債務時，倘新債務不履行，舊債務不消滅，不發生詐欺之問題。
乃原判決及第一審判決均記載：「交付偽造之支票用以抵付欠款，本即有詐得有價證
券票面價值相同對價之意，固不另論以詐欺罪」，其法律見解亦有違誤，自屬無可維
持，就此而言，仍以上訴為有理由。惟上開違誤尚不影響於事實之確定，本院可據以
為裁判，爰由本院將原判決及第一審判決均撤銷，自為判決，仍判處如原判決所量處
之刑，偽造之前揭支票一張沒收，以資適法。
據上論結，應依刑事訴訟法第三百九十七條、第三百九十八條第一款，刑法第二十八
條、第二百零一條第一項、第二百零五條、罰金罰鍰提高標準條例第一條前段，判決
如主文。
中      華      民      國    八十九    年      十      月      五      日
                              最高法院刑事第十二庭
                                  審判長法官  陳  炳  煌
                                        法官  陳  世  雄
                                        法官  徐  文  亮
                                        法官  吳  信  銘
                                        法官  陳  東  誥
      右正本證明與原本無異
                                              書  記  官
中      華      民      國    八十九    年      十      月    十一      日


司法院資訊處製作；財團法人民間司法改革基金會備份。
